臺灣高雄地方法院刑事判決　　　　　　　99年度智易字第39號
公　訴　人　臺灣高雄地方法院檢察署檢察官
被　　　告　沈景鈞
　　　　　　郭文輝
上列被告因違反著作權法案件，經檢察官提起公訴（98年度偵字
第32893號、99年度偵字第3806 號），本院判決如下：
    主  文
沈景鈞共同犯著作權法第九十一條之一第三項前段之散布侵害著
作財產權之光碟罪，累犯，處有期徒刑柒月。扣案之「臥虎」盜
版光碟片共拾陸片及影片介紹表壹張，均沒收之。
郭文輝共同犯著作權法第九十一條之一第三項前段之散布侵害著
作財產權之光碟罪，處有期徒刑陸月，如易科罰金，以新臺幣壹
仟元折算壹日。扣案之「臥虎」盜版光碟片共拾陸片及影片介紹
表壹張，均沒收之。
    事  實
一、沈景鈞前因施用毒品案件，經臺灣臺北地方法院以92年度訴
    字第604 號判處有期徒刑10月確定，與殘刑1 年10月14日合
    併執行，於民國94年11月1 日縮刑期滿執行完畢。仍不知悔
    改，與址設高雄市○○區○○路2 段186 之32號「泰國雜貨
    店」負責人郭文輝，均明知片名「臥虎」之影音光碟係勝琦
    國際多媒體股份有限公司（下稱勝琦公司）在臺灣地區享有
    著作財產權專屬授權之視聽著作物，未經勝琦公司之同意或
    授權，不得在臺擅自重製、散布或意圖散布而公開陳列或持
    有，竟共同基於散布、意圖散布而公開陳列及持有侵害著作
    財產光碟重製物之犯意聯絡，由沈景鈞自不詳管道取得上開
    視聽著作之非法光碟重製物多組（1 組2 片），並於98年7
    月間某日晚間8 時許，將之寄放於「泰國雜貨店」內陳列販
    賣，復由郭文輝以每組新臺幣（下同）80元之代價，販售予
    不特定人牟利，每賣出1 組，沈景鈞可分得60元，期間至少
    已賣出1 組。嗣經警於98年10月29日下午5 時20分許，持臺
    灣高雄地方法院所核發98年度聲搜字第1770號搜索票至上開
    「泰國雜貨店」執行搜索，當場扣得片名「臥虎」之非法重
    製光碟片8 組共16片、影片介紹表1 張，始悉上情。
二、案經勝琦公司訴由高雄市政府警察局三民第一分局報請臺灣
    高雄地方法院檢察署檢察官偵查起訴。
    理  由
壹、證據能力方面：
    本件檢察官、被告沈景鈞、郭文輝於本院準備程序時，就起
    訴意旨所引用各項證據（含傳聞證據、非傳聞證據及符合法
    定傳聞法則例外之證據）均表示不爭執證據能力，且於本院
    言詞辯論終結前，對於卷附具有傳聞證據性質之證據，均已
    知情，而未聲明異議，本院認該等傳聞證據作成時之狀況，
    並無任何違法取證之不適當情形，以之作為證據使用係屬適
    當，自得採為認定事實之證據。
貳、實體部分：
一、訊據被告沈景鈞、郭文輝固不否認本件扣案光碟係被告沈景
    鈞寄放於被告郭文輝經營之「泰國雜貨店」內陳列販賣，惟
    均矢口否認有何違反著作權法之犯行，被告沈景鈞辯稱：伊
    忘記這批光碟是從何處取得，也忘記是何時送至「泰國雜貨
    店」寄賣，但伊先前擔任「小兵國際音樂有限公司」（下稱
    「小兵公司」）名義負責人時，應有取得該片之泰語版授權
    ，而扣案的光碟是泰語版，所以並未侵害勝琦公司之著作權
    。被告郭文輝則辯稱：伊與專門發行泰語電影、音樂之「小
    兵公司」有長期業務往來，扣案光碟及影片介紹目錄，均是
    被告沈景鈞於95、96年間任職「小兵公司」業務員時，送至
    「泰國雜貨店」寄賣，伊以為是泰國片，「小兵公司」也有
    出具保證書擔保所有寄賣之光碟均有取得合法授權，所以伊
    認為扣案光碟也有取得授權等語。經查：
（一）被告郭文輝為「泰國雜貨店」之負責人，於98年10月29日
      下午5 時20分許，為警於該店查扣片名「臥虎」之光碟片
      8 組共16片及影片介紹表1 張之事實，業據被告郭文輝自
      承在卷，並有搜索扣押筆錄、扣押物品目錄表（見偵卷第
      18 至21 頁）、現場照片（見偵卷第38至40頁）等件附卷
      可稽，此部分之事實，堪予認定。又片名「臥虎」之電影
      ，係勝琦公司在臺灣地區享有著作財產權專屬授權之視聽
      著作物，而扣案之光碟，均係未經勝琦公司同意或授權重
      製之盜版光碟等情，業據證人即告訴代理人洪英展於警詢
      及偵訊時證述明確（見偵卷第8 至11頁、第60至62頁），
      並有臺北縣政府營利事業登記證、證明書、錄影節目審查
      合格證明書、香港電影製作發行協會有限公司發行權證明
      書、專屬授權書、合約書、獨家專屬授權書（以上見偵卷
      第25 至33 頁）在卷足憑，足徵在被告郭文輝經營之上開
      商店內查扣之光碟，均屬盜版光碟無訛。
（二）就被告沈景鈞究係何時將上開盜版光碟交付被告郭文輝陳
      列販賣乙節，被告沈景鈞表示無法確定是在「小兵公司」
      任職期間抑或離職後交付，對於交付時間已不復記憶等語
      （見院卷二第92至93頁）。而被告郭文輝於警詢時則供稱
      ：是98年7 月某日下午8 時許，有一位姓名沈景鈞之男子
      來店裏向伊兜售等語（見偵卷第3 頁）；於99年1 月21日
      偵訊時亦供述：「（問：你何時與沈景鈞有生意往來？）
      沈景鈞是近期的業務，他也跟我合作約1 年多了。」等語
      （見偵卷第61頁）；於99年3 月16日偵訊時再次供稱：與
      沈景鈞合作約1 年多的時間等語（見偵卷第80頁），以偵
      訊時回推1 年多即係98年間，顯非96年間；於本院準備程
      序時，對於本件盜版光碟係在98年7 月陳列販賣乙情，亦
      未爭執（見院卷一第39頁兩造不爭執事項）。嗣後被告郭
      文輝於審理中雖推翻前詞，供稱：伊之前都記錯時間，被
      告沈景鈞交付光碟的時間應在96年間，也就是其尚任職「
      小兵公司」業務員的期間等語（見院卷二第93頁），然質
      之其於警、偵中之陳述，就本件光碟交付時間、與被告沈
      景鈞業務往來期間等細節，均能具體明確陳述，且多次供
      述前後一致，毫無瑕疵，且警、偵供述時，與案發時間較
      近，記憶自較審理時清晰，是其於審理時辯稱：之前記錯
      時間等語，不足採信。本件應以其警、偵時之供述較為可
      採，從而本件被告沈景鈞交付上開光碟予被告郭文輝陳列
      販賣之時間為98年7 月間乙節，足堪認定。又被告沈景鈞
      自96年11月間起，已不在「小兵公司」任職乙情，據被告
      沈景鈞自承在卷（見院卷二第93頁），並有「小兵公司」
      陳述狀1 份（見院卷一第57至59頁）附卷可稽，此部分之
      事實，亦堪認定。
（三）被告沈景鈞雖以：伊先前擔任「小兵公司」名義負責人時
      ，應有取得該片之泰語版授權等語置辯。經查：「小兵公
      司」雖曾檢附被告沈景鈞擔任該公司負責人時，於95年底
      在泰國，取得「TAWEECHOKE國際有限公司」授權「小兵公
      司」在臺重製、生產、銷售、出租十餘部泰國影片之授權
      書，且該十餘部泰國影片均係泰文片名，此有「小兵公司
      」陳述狀暨授權書相關資料（見院卷一第57至67頁）在卷
      可參。然經本院當庭勘驗本件扣案光碟內容結果略以：片
      頭0 分7 秒顯示「MVP 影王朝」，之後出現演員、導演等
      姓名，均係中文；1 分05秒開始是泰語發音及泰文字幕；
      3 分19秒，出現中文片名「臥虎」二字，並出現製作人等
      姓名，此有本院勘驗筆錄（見院卷二第41頁）在卷可參。
      從勘驗結果明顯可知該片僅有中文片名「臥虎」，並無泰
      文片名，佐以該片之影片介紹表上之文字均為中文，全無
      泰文片名或泰文介紹，此從扣案之影片介紹表照片（見偵
      卷第40頁）即可觀之甚明，則從該片並無泰文片名以及無
      泰文影片介紹表乙節，即可推知該片應無泰語版之授權發
      行，而上開「小兵公司」取得授權之影片均係泰國片且有
      泰文片名乙節，業述如前，則本件影片既無泰文片名，又
      係香港出品而非泰國出品之影片，顯非上開授權書所載之
      十餘部泰國片之授權影片，從而被告沈景鈞辯稱「小兵公
      司」曾取得該片之泰語版授權等語，委不足採。
（四）至被告郭文輝辯稱：被告沈景鈞交付以「小兵公司」名義
      出具之保證書，向其擔保已取得該影片之合法授權等語。
      然查：該保證書係一概括擔保，並未條列出個別片名予以
      擔保，此由被告郭文輝庭呈之保證書1 紙（見院卷二第47
      頁）在卷可稽，亦即從上開保證書中，無法看出有取得「
      臥虎」影片之授權，而被告郭文輝係販售電影光碟之業者
      ，自應就其欲販售之個別影片有無獲得授權、光碟有無完
      整外包裝、光碟片上有無印刷或合法出品字樣等判別盜版
      或正版之基本標準，加以把關審查，質之本件扣案光碟均
      僅以簡陋之透明塑膠袋包裝，顯可看出其內為空白光碟片
      ，碟片上全無與片名或與電影相關之印刷，僅以黑筆在碟
      片上標明與影片介紹表相同之編號即「101 」之字樣，此
      有扣案光碟及影片介紹表之照片（見偵卷第36、40頁）在
      卷可稽，就該光碟之上開客觀情形，即便是一般人，亦可
      從外觀一望即知係屬盜版片，遑論被告郭文輝係販售電影
      光碟之業者，豈有不知悉係盜版片之理？參以上開保證書
      擔保之客體，已具體載明係「泰國語文電影、光碟VCD 、
      進口帶等」，亦即限於泰國影片等，而本件扣案之影片介
      紹表上之片名或簡介內容，全為中文字體而無任何泰文乙
      情，業如前述，被告郭文輝當可知悉本片並非泰國影片，
      顯非上開保證書擔保之客體，是其欲以上開內容不具體之
      概括保證書，主張其就上開包裝簡陋之空白光碟係盜版片
      乙節毫無所悉，顯係卸責之詞，委不足採。而被告沈景鈞
      自承：本件扣案光碟及影片介紹表均係伊交付被告郭文輝
      ，交付時只有用塑膠袋套著等語（亦即與光碟扣案時之包
      裝一樣，見院卷二第43、93頁），是其就本件光碟僅有簡
      陋包裝、其內為空白光碟片、碟片上全無與片名或與電影
      相關之印刷及並無泰文之影片介紹表等情，亦知之甚稔，
      自無不知本件光碟為盜版品之理。綜上，被告沈景鈞、郭
      文輝均明知扣案光碟為盜版片，仍由被告沈景鈞提供本件
      盜版光碟交由被告郭文輝公開陳列於「泰國雜貨店」，以
      每組80元之代價販售予不特定人牟利之事實，已臻明確。
（五）綜上所述，本件事證明確，被告沈景鈞、郭文輝前開所辯
      均不足採，渠2 人有共同散布及意圖散布而公開陳列及持
      有侵害他人著作財產權之犯行，實堪認定。
二、論罪科刑
（一）按散布，係指不問有償或無償，將著作之原件或重製物提
      供公眾交易或流通，著作權法第3 條第1 項第12款定有明
      文。本件被告郭文輝自承為警查獲前，已用80元賣出1 組
      上開光碟等語（見偵卷第6 頁），並有扣案之盜版光碟片
      可資佐證，顯係以有償移轉所有權之方式，將侵害他人視
      聽著作財產權之光碟重製物提供公眾交易，核屬著作權法
      所稱之散布行為。核被告沈景鈞、郭文輝所為，均係犯著
      作權法第91條之1 第3 項前段、第2 項之散布侵害著作財
      產權之光碟罪。其意圖散布而公開陳列及持有侵害著作財
      產權重製光碟之低度行為，為其散布之高度行為所吸收，
      均不另論罪。次按刑事法若干犯罪行為態樣，本質上原具
      有反覆、延續實行之特徵，立法時既予特別歸類，定為犯
      罪構成要件之行為要素，則行為人基於單一之犯意，在密
      切接近之一定時、地持續實行之複次行為，倘依社會通念
      ，於客觀上認為符合一個反覆、延續性之行為觀念者，於
      刑法評價上，即應僅成立一罪；學理上所稱「集合犯」之
      職業性、營業性或收集性等具有重複特質之犯罪均屬之，
      例如經營、從事業務、收集、販賣、製造、散布等行為概
      念者是（最高法院95年度台上字第1079號判決要旨參照）
      。是被告沈景鈞、郭文輝自98年7 月間某日起至98年10月
      29日遭查獲止，所為共同散布盜版光碟行為，具有不斷反
      覆實施之特性，屬集合犯行為，應論以一罪。被告沈景鈞
      、郭文輝就上開犯行，有犯意聯絡及行為分擔，應論以共
      同正犯。又被告沈景鈞前有如事實欄所載經判處有期徒刑
      並執行完畢之情形，此有臺灣高等法院被告前案紀錄表可
      參，其於徒刑執行完畢5 年之內故意再犯本罪，為累犯，
      應依刑法第47條第1 項規定，加重其刑。
（二）爰審酌被告沈景鈞、郭文輝貪圖小利，未能尊重他人著作
      財產權而犯本罪，不僅侵害他人之著作財產權，且間接影
      響我國保護智慧財產權之國際聲譽，犯罪期間自98年7 月
      至10月29日長達約4 個月，犯後未坦承犯行，猶飾詞狡辯
      ，所為實不足取，惟念及犯後尚能賠償被害人損失並達成
      和解，有和解書及聲請撤回告訴狀等件（見院卷二第55至
      57頁反面）附卷可參等一切情狀，分別量處如主文所示之
      刑，並就被告郭文輝所受之刑，諭知易科罰金之折算標準
      。至扣案之「臥虎」盜版光碟片共16片及影片介紹表1 張
      ，均為被告2 人犯著作權法第91條之1 第3 項前段之罪所
      用之物，均應依著作權法第98條但書規定，不問屬於被告
      2人與否，均應宣告沒收。
據上論斷，應依刑事訴訟法第299 條第1 項前段，著作權法第91
條之1 第3 項前段、第2 項、第98條但書，刑法第11條、第28條
、第41條第1 項前段、第47條第1 項，判決如主文。
本案經檢察官吳書怡到庭執行職務。
中    華    民    國    100     年    3   月    31    日
                  刑事第九庭    法  官  王麗芳
以上正本證明與原本無異。
如不服本判決應於收受送達後10日內向本院提出上訴書狀，並應
敘述具體理由；如未敘述上訴理由者，應於上訴期間屆滿後20日
內向本院補提理由書（均須按他造當事人之人數附繕本）「切勿
逕送上級法院」。
中    華    民    國   100    年    4     月    6     日
                                書記官  楊馥如
附錄本案論罪科刑法條全文：
著作權法第91條之1
擅自以移轉所有權之方法散布著作原件或其重製物而侵害他人之
著作財產權者，處 3 年以下有期徒刑、拘役，或科或併科新臺
幣 50 萬元以下罰金。
明知係侵害著作財產權之重製物而散布或意圖散布而公開陳列或
持有者，處 3 年以下有期徒刑，得併科新臺幣 7 萬元以上 75
萬元以下罰金。
犯前項之罪，其重製物為光碟者，處 6 月以上 3 年以下有期徒
刑，得併科新臺幣 20 萬元以上 2 百萬元以下罰金。但違反第
87 條第 4 款規定輸入之光碟，不在此限。
犯前二項之罪，經供出其物品來源，因而破獲者，得減輕其刑。